臺灣高等法院刑事判決
110年度上訴字第2237號
上  訴  人  
即  被  告  鄧傑文
選任辯護人  吳典哲律師
上列上訴人即被告因違反毒品危害防制條例案件，不服臺灣桃園
地方法院109年度訴字第1331號，中華民國110年5月14日第一審
判決（起訴案號：臺灣桃園地方檢察署109年度偵字第24115號）
，提起上訴，本院判決如下：
    主      文
上訴駁回。               
    事實及理由
一、經本院審理結果，認第一審以上訴人即被告鄧傑文犯毒品危
    害防制條例第4條第6項、第3項之販賣第三級毒品未遂罪，
    判處有期徒刑1年9月，並諭知扣案如原判決附表編號1至3所
    示之物均沒收，認事用法、量刑及沒收之諭知均無不當，應
    予維持，除引用第一審判決書記載之事實、證據及理由（如
    附件）外，並就第一審判決書論罪科刑欄部分補充如下：「
    ㈢起訴書犯罪事實欄雖漏未記載被告於事實欄一所載時、地
    ，以新臺幣（下同）3,000元、4,000元、5,000元之價格出
    售不同重量之愷他命予員警黃信源之行為，然此部分犯罪事
    實既與前開論罪科刑部分具有事實上一罪關係，應為起訴效
    力所及，本院自得併予審理」。
二、被告上訴意旨略以：被告是因為母親患有急性腦梗塞等疾病
    ，為了籌措醫藥費，才會鋌而走險，而為本件犯行，所為雖
    屬不該，然其情確屬可憫，且其非中、大盤毒梟，毒品遭警
    查獲，未流入市面，對社會危害尚屬非鉅，又其母親病況日
    益嚴重，有情輕法重之情，請依刑法第59條規定予以減刑云
    云。
三、本院查：
　㈠原審判決依憑被告之自白、證人惠譯賢之證述、桃園市政府
    警察局桃園分局扣押筆錄、扣押物品目錄表、查獲現場照片
    、被告使用之微信帳號、對話紀錄、扣案物照片、譯文、員
    警職務報告、交通部民用航空局航空醫務中心民國109年7月
    21日、109年7月28日毒品鑑定書、內政部警政署刑事警察局
    鑑定書及扣案如原判決附表編號1至3所示之物等證據，認定
    被告本件販賣第三級毒品未遂犯行，已詳敘所憑之證據與認
    定之理由，並無任何憑空推論之情事，亦與經驗法則、論理
    法則無違。
　㈡刑法第59條規定之酌量減輕其刑，必須犯罪另有特殊之原因
    與環境，在客觀上足以引起一般同情，認為即使予以宣告法
    定最低度刑，猶嫌過重者，始有其適用。此所謂法定最低度
    刑，固包括法定最低本刑；惟遇有其他法定減輕之事由者，
    則應係指適用其他法定減輕事由減輕後之最低度刑而言。倘
    被告別有其他法定減輕事由者，應先適用法定減輕事由減輕
    其刑後，猶認其犯罪之情狀顯可憫恕，即使科以該減輕後之
    最低度刑仍嫌過重者，始得適用刑法第59條規定酌量減輕其
    刑。而此項犯罪情狀是否顯可憫恕而酌量減輕其刑之認定，
    亦屬法院得依職權自由裁量之事項。查被告所犯販賣第三級
    毒品未遂罪，先後依刑法第25條第2項及毒品危害防制條例
    第17條第2項等規定遞減輕其刑（詳如原判決理由欄三㈢⒋所
    載），要無情輕法重之憾；況毒品於國內流通之泛濫，對社
    會危害之深且廣，此乃一般普遍大眾皆所週知，苟於法定刑
    度之外，動輒適用刑法第59條規定減輕其刑，亦不符禁絕毒
    品來源，使國民遠離毒害之刑事政策，參酌被告如原判決附
    表編號1、2所示、著手販賣之第三級毒品4-甲基甲基卡西酮
    、愷他命純質淨重分別為6.52公克、25.3108公克，數量非
    微，故其犯罪情狀及對社會風氣、治安之危害程度尚非輕微
    ，並無客觀上顯可憫恕之處，自無刑法第59條酌減其刑之適
    用。
　㈢從而，被告提起本件上訴，僅係就原審之量刑反覆爭執，並
    未再有其他舉證為憑，為無理由，應予駁回。
據上論斷，應依刑事訴訟法第373條、第368條，判決如主文。
本案經檢察官賴穎穎提起公訴，被告提起上訴後，檢察官許仲瑩
到庭執行職務。
中　　華　　民　　國　　110 　年　　9 　　月　　16　　日
                  刑事第四庭    審判長法　官  陳筱珮
                                      法　官  羅郁婷
                                      法　官  林怡秀
以上正本證明與原本無異。
如不服本判決，應於收受送達後20日內向本院提出上訴書狀，其
未敘述上訴之理由者並得於提起上訴後20日內向本院補提理由書
（均須按他造當事人之人數附繕本）「切勿逕送上級法院」。
                                      書記官  駱麗君
中　　華　　民　　國　　110 　年　　9 　　月　　16　　日
附錄本案論罪科刑法條全文：
毒品危害防制條例第4條
製造、運輸、販賣第一級毒品者，處死刑或無期徒刑；處無期徒
刑者，得併科新臺幣3千萬元以下罰金。
製造、運輸、販賣第二級毒品者，處無期徒刑或10年以上有期徒
刑，得併科新臺幣1千5百萬元以下罰金。
製造、運輸、販賣第三級毒品者，處7年以上有期徒刑，得併科
新臺幣1千萬元以下罰金。
製造、運輸、販賣第四級毒品者，處5年以上12年以下有期徒刑
，得併科新臺幣5百萬元以下罰金。
製造、運輸、販賣專供製造或施用毒品之器具者，處1年以上7年
以下有期徒刑，得併科新臺幣1百5十萬元以下罰金。
前五項之未遂犯罰之。
附件：
臺灣桃園地方法院刑事判決
                                     109年度訴字第1331號
公　訴　人　臺灣桃園地方檢察署檢察官  
被　　　告　鄧傑文　
指定辯護人　本院公設辯護人陳瑞明   
上列被告因違反毒品危害防制條例案件，經檢察官提起公訴（10
9 年度偵字第24115 號），本院判決如下：
    主  文
鄧傑文犯販賣第三級毒品未遂罪，處有期徒刑壹年玖月。
扣案如附表編號一至三所示之物均沒收。
    事  實
一、鄧傑文明知4-甲基甲基卡西酮、愷他命均係毒品危害防制條
    例列管之第三級毒品，不得非法販賣，竟基於販賣第三級毒
    品以營利之犯意，於民國109 年7 月16日起，使用微信帳號
    「0000_00000000000000 」、暱稱「新達比咻。上班中」之
    行動電話作為販毒專用之聯絡工具。桃園市政府警察局桃園
    分局中路派出所員警黃信源加入前揭販毒微信帳號，與鄧傑
    文取得聯繫後，雙方於109 年7 月18日晚上9 時27分起至同
    日晚上9 時34分止，相約在桃園市○○區○○○○街000 號紫晴汽
    車旅館（起訴書誤載為約客汽車旅館）109 房，以5包新臺
    幣（下同）2,800 元之價格，販賣含4-甲基甲基卡西酮成分
    之毒品咖啡包共20包，另以3,000 元、4,000 元、5,000 元
    之價格出售不同重量之愷他命予員警黃信源。嗣於同日晚上
    11時5 分許，鄧傑文在上開房間與員警黃信源碰面，於交付
    前揭毒品咖啡包20包之際，為警當場查獲而未遂，並扣得如
    附表編號1 至3 所示之物。
二、案經桃園市政府警察局桃園分局報告臺灣桃園地方檢察署檢
    察官偵查起訴。
    理  由
一、證據能力部分：
    本判決所引用供述證據之證據能力，被告鄧傑文、辯護人均
    同意作為證據，本院審酌各項證據作成時之情況，並無違法
    取證及證明力明顯過低之瑕疵，認為以之作為證據應屬適當
    ，依刑事訴訟法第159 條之5 第1 項規定，均有證據能力。
    至於本判決所引用之非供述證據部分，與本案均有關連性，
    亦無證據證明係實施刑事訴訟程序之公務員以不法方式所取
    得，依刑事訴訟法第158 條之4 反面解釋，亦具證據能力。
二、認定事實所憑之證據及理由：
㈠、上揭事實，業據被告於警詢、偵查、本院準備程序及審理中
    坦承不諱（見偵卷第19至22頁、第102 至103 頁、本院卷第
    45至46頁、第85頁），核與證人惠譯賢於偵查中證述之情節
    大致相符（見偵卷第151 至153 頁），並有桃園市政府警察
    局桃園分局扣押筆錄、扣押物品目錄表、查獲現場照片、被
    告使用之微信帳號、對話紀錄、扣案物照片、譯文、員警職
    務報告在卷可稽（見偵卷第35至39頁、第57至63頁、第67至
    69頁、第77至82頁、第169 至171 頁）。又被告為警查獲時
    所扣得如附表編號1 、2 所示之物，經送鑑驗結果，附表編
    號1 檢出第三級毒品4-甲基甲基卡西酮成分（重量如附表編
    號1 所示），附表編號2 檢出第三級毒品愷他命成分（重量
    如附表編號2 所示），有交通部民用航空局航空醫務中心10
    9 年7 月21日、109 年7 月28日毒品鑑定書共3 份、內政部
    警政署刑事警察局鑑定書在卷可稽（見偵卷第119 頁、第18
    1 至183 頁、第187 頁），且有附表編號3 所示之行動電話
    扣案可佐，足認被告上開任意性自白與事實相符，堪予採信
    。
㈡、按一般民眾普遍認知毒品之非法交易，向為政府嚴加查緝之
    對象，且販賣毒品罪又係重罪，衡諸常情，倘非有利可圖，
    絕無平白甘冒被查獲之高度風險，與他人從事毒品交易之理
    ，從而，舉凡係有償交易，除足反證其確另基於某種非圖利
    本意之關係外，通常尚難因無法查悉其買進、賣出之差價，
    而諉無營利之意思，或阻卻販賣犯行之追訴。經查，被告所
    為上開販賣第三級毒品未遂犯行，業經其供認在卷，且被告
    自承其販賣毒品予喬裝員警係想要賺錢等語（見本院卷第46
    頁），足證被告確有藉販賣毒品之方式謀取利潤，其主觀上
    具有營利之意圖，要無疑義。
㈢、從而，本件事證明確，被告犯行洵堪認定，應依法論科。
三、論罪科刑：
㈠、按4-甲基甲基卡西酮、愷他命均屬毒品危害防制條例列管之
    第三級毒品，不得非法販賣。又刑事偵查技術上所謂之「釣
    魚」，係指對於原已犯罪或具有犯罪故意之人，以設計引誘
    之方式，迎合其要求，使其暴露犯罪事證，再加以逮捕或偵
    辦者而言。此乃純屬偵查犯罪技巧之範疇，並未違反憲法對
    於基本人權之保障，且於公共利益之維護有其必要性。警方
    為求破案，授意執勤員警佯裝購毒而與毒販聯繫，經毒販允
    諾，依約攜帶毒品交付予佯裝購毒之人，旋為埋伏員警當場
    查獲者，於此誘捕偵查案件，販毒者雖有販毒之故意，且依
    約攜帶毒品前往交付，並已著手實施販毒之行為，然因係受
    警員引誘偽稱欲購買毒品，警員原無買受毒品之意思，其虛
    與買賣毒品，意在辦案，以求人贓俱獲，伺機逮捕，實際上
    不能真正完成買賣毒品之行為，而應僅論以販賣毒品未遂罪
    （最高法院85年度第4 次刑庭會議決議參照）。查被告向不
    詳馬伕購得如附表編號3 所示之工作機，利用該工作機內之
    微信帳號販賣毒品等情，業據其供承在卷（見偵卷第102 頁
    、本院卷第45頁），故被告本即有販賣第三級毒品之犯意，
    從而，警方僅係以引誘之方式使被告暴露犯罪事證，乃機會
    提供型之合法誘捕行為，與犯意誘發型之陷害教唆有別。又
    被告已著手實施販賣第三級毒品行為，惟因員警並無購買毒
    品之真意，故事實上不能完成犯行，因此被告前開行為，僅
    應論以販賣未遂罪。
㈡、核被告所為，係犯毒品危害防制條例第4 條第6 項、第3 項
    之販賣第三級毒品未遂罪。其持有第三級毒品純質淨重達5
    公克以上之低度行為，為販賣未遂之高度行為所吸收，不另
    論罪。
㈢、刑之加重、減輕事由：
  1.被告前因恐嚇危害安全案件，經臺灣花蓮地方法院以104 年
    度花簡字第195 號判決判處有期徒刑3 月（共3 罪），應執
    行有期徒刑6 月確定，於105 年4 月7 日執行完畢，有臺灣
    高等法院被告前案紀錄表在卷可按，其於有期徒刑執行完畢
    後5 年內，故意再犯本件有期徒刑以上之罪，固為累犯，然
    依司法院大法官釋字第775 號解釋意旨，審酌本案與前案之
    犯罪類型、罪質均非相同，尚難遽認被告所為本件犯行有特
    別惡性，或對刑罰反應力薄弱之情，基於罪刑相當原則，爰
    不予加重其刑。
  2.被告已著手於販賣第三級毒品犯行之實行而不遂，為未遂犯
    ，爰依刑法第25條第2 項規定，按既遂犯之刑減輕之。
  3.被告於偵查及本院審理中就上開犯罪事實均坦承不諱，爰依
    毒品危害防制條例第17條第2 項規定減輕其刑，並與前揭減
    輕事由，依法遞減之。
  4.按刑法第59條規定之酌量減輕其刑，必須犯罪另有特殊之原
    因與環境，在客觀上足以引起一般同情，認為即使予以宣告
    法定最低度刑，猶嫌過重者，始有其適用。此所謂法定最低
    度刑，固包括法定最低本刑；惟遇有其他法定減輕之事由者
    ，則應係指適用其他法定減輕事由減輕其刑後之最低度刑而
    言。倘被告別有法定減輕事由者，應先適用法定減輕事由減
    輕其刑後，猶認其犯罪之情狀顯可憫恕，即使科以該減輕後
    之最低度刑仍嫌過重者，始得適用刑法第59條規定酌量減輕
    其刑。查被告時值青壯，四肢健全，顯無不能謀生之情事，
    竟為私欲，甘願鋌而走險販賣毒品，對社會秩序危害非輕，
    客觀上顯不足以引起一般人同情，亦無證據證明被告有何客
    觀上特殊原因或環境致需販賣毒品；況本件依刑法第25條第
    2 項、毒品危害防制條例第17條第2 項規定遞減其刑後，法
    定刑已大幅減輕，客觀上已無情輕法重，而有情堪憫恕之情
    形，自無再依刑法第59條規定酌減其刑之餘地。
㈣、爰審酌被告正值青年，身體健全，不思努力進取獲取所需，
    為圖一己之私利，明知毒品具有成癮性、濫用性，對社會深
    具危害，仍欲販賣第三級毒品牟利，將造成毒品流通且助長
    泛濫，危害社會治安，幸本案因員警即時查獲而未遂，方未
    成實害，被告所為實有不該，惟念其犯後始終坦承犯行，已
    有悔意，兼衡其犯罪動機、目的、手段、素行、欲販賣毒品
    之數量、警詢中自承國中肄業之智識程度、家庭經濟狀況貧
    寒等一切情狀，量處如主文所示之刑。
四、沒收部分：
㈠、按違禁物，不問屬於犯罪行為人與否，沒收之，刑法第38條
    第1 項定有明文。扣案如附表編號1 、2 所示之毒品咖啡包
    、愷他命，係供被告本件販賣毒品未遂犯行所用，屬違禁物
    ，不問屬於犯罪行為人與否，應依刑法第38條第1 項規定宣
    告沒收。又直接用以盛裝上開毒品之包裝袋，因其上殘留之
    毒品難以析離，且無析離之實益與必要，應依同規定併予沒
    收。至送驗耗損部分，既已滅失，自無庸宣告沒收。
㈡、按犯第4 條至第9 條、第12條、第13條或第14條第1 項、第2
     項之罪者，其供犯罪所用之物，不問屬於犯罪行為人與否
    ，均沒收之，毒品危害防制條例第19條第1 項定有明文。扣
    案如附表編號3 所示之行動電話1 支，係被告所有，供其與
    員警聯繫販毒事宜所用之物，業據被告供陳在卷（見本院卷
    第46頁），應依毒品危害防制條例第19條第1 項規定宣告沒
    收。
㈢、其餘扣案如附表編號4 、5 所示之物，因無證據證明與本案
    有關，故不予宣告沒收。
據上論斷，應依刑事訴訟法第299 條第1 項前段，毒品危害防制
條例第4 條第6 項、第3 項、第17條第2 項、第19條第1 項，刑
法第11條、第25條第2 項、第38條第1 項，判決如主文。
本案經檢察官賴穎穎提起公訴，檢察官古御詩到庭執行職務。
中　　華　　民　　國　 110　　年　　5 　　月　　14　　日
                  刑事第九庭審判長法    官    梁志偉
                                  法    官    謝承益
                                  法    官    蔣彥威
以上正本證明與原本無異。
如不服本判決應於收受判決後20日內向本院提出上訴書狀，並應
敘述具體理由。其未敘述上訴理由者，應於上訴期間屆滿後20日
內向本院補提理由書( 均須按他造當事人之人數附繕本) 「切勿
逕送上級法院」。
                                  書 記 官　  賴葵樺
中　　華　　民　　國　 110　　年　　5 　　月　　14　　日
附錄本件論罪科刑法條全文：毒品危害防制條例第4 條
毒品危害防制條例第4條
製造、運輸、販賣第一級毒品者，處死刑或無期徒刑；處無期徒
刑者，得併科新臺幣3 千萬元以下罰金。
製造、運輸、販賣第二級毒品者，處無期徒刑或10年以上有期徒
刑，得併科新臺幣1 千5 百萬元以下罰金。
製造、運輸、販賣第三級毒品者，處7 年以上有期徒刑，得併科
新臺幣1 千萬元以下罰金。
製造、運輸、販賣第四級毒品者，處5 年以上12年以下有期徒刑
，得併科新臺幣5 百萬元以下罰金。
製造、運輸、販賣專供製造或施用毒品之器具者，處1 年以上7
年以下有期徒刑，得併科新臺幣1 百50萬元以下罰金。
前五項之未遂犯罰之。
附表：

編號                扣押物品名稱 1 毒品咖啡包23包（驗前總毛重155.5820公克，淨重130.58公克，取樣0.0602公克，餘重130.5198公克，驗前總純質淨重約6.52公克） 2 愷他命14包（驗前總毛重37.0410 公克，淨重33.3920 公克，取樣0.0005公克，餘重33.3915 公克，純度為75.8％，純質淨重25.3108 公克） 3 IPhone 11 （粉色）（含0000000000門號之SIM 卡1 張） 4 IPhone 11 （白色）（含0000000000門號之SIM 卡1 張） 5 現金1萬9,000元